【裁判字號】    99,上更(一),83
【裁判日期】    990507
【裁判案由】    強盜
【裁判全文】
臺灣高等法院刑事判決              99年度上更(一)字第83號
上  訴  人
即  被  告  乙○○
選任辯護人  蔡明和律師
上列上訴人因強盜案件，不服臺灣桃園地方法院98年度訴字第29
1號，中華民國98年7月2日第一審判決（起訴案號：臺灣桃園地
方法院檢察署98年度偵字第2158號），經本院判決後，由最高法
院發回更審（99年度台上字第856號），本院判決如下：
    主  文
原判決關於乙○○部分撤銷。
乙○○共同以非法方法，剝奪人之行動自由，累犯，處有期徒刑
壹年貳月。
    事  實
一、乙○○於民國92年間因違反毒品危害防制條例案件，經判處
    有期徒刑7月確定，又於93年間違反毒品危害防制條例案件
    ，經判處有期徒刑8月、7月確定，於93年間另因違反槍砲彈
    藥刀械管制條例案件，經判處有期徒刑7月，罰金新台幣（
    下同）1萬元確定，上開4罪有期徒刑部分經原審以95年度聲
    字第1483號裁定定應執行有期徒刑2年3月確定，於95年9月
    18日入監執行，至96年4月11日縮短刑期執行完畢；猶不知
    悔改，乙○○因將車號BQ-7761奧迪廠牌自用小客車借予甲
    ○○試車以決定是否購買，因甲○○使用該車兩星期後始告
    知不買，且未將車輛返還，乙○○認甲○○使用車輛期間有
    零件耗損及相當於租金之損害，欲糾眾強押甲○○出面解決
    ，遂撥打電話予鄧經正告知上情，鄧經正請其子鄧任清及友
    人彭康祐出面，乙○○另找二名姓名年籍不詳之成年男子參
    與，乙○○、鄧經正、鄧任清、彭康祐及另二名姓名年籍不
    詳成年男子間，即共同基於妨害自由之犯意聯絡與行為分擔
    ，於97年2月27日晚上7時許（起訴書誤載為6時許），乙○
    ○、鄧任清、彭康祐及另二名成年男子前往桃園縣楊梅鎮○
    ○路○段1巷640弄103號甲○○住處，由乙○○及另二名成年
    男子將甫駕駛該部奧迪小客車返家之甲○○強拉下車，並將
    甲○○強拉上乙○○所駕駛之賓士車內，不令其離去，共同
    剝奪甲○○之行動自由，乙○○並當場自甲○○所駕駛奧迪
    小客車內拿取甲○○之皮包一個（內有現金4萬元，毒品安
    非他命10公克及手機2支），嗣一行人分乘3部車前往桃園縣
    平鎮市○○○路53巷30弄62號乙○○住處，甫入屋內，乙○
    ○示意其他人毆打甲○○，而乙○○即到樓上，鄧任清、彭
    康祐及另二名成年男子就在樓下共同毆打甲○○（傷害部分
    未據告訴），之後乙○○從樓上下來，鄧任清等人即停手並
    拉甲○○坐於客廳椅子上，乙○○打開甲○○之皮包，將皮
    包內物品倒在桌上，拿取其中6千元予鄧任清，供鄧任清、
    彭康祐花用，並令彭康祐、鄧任清及另二名成年男子先後離
    開，於剝奪甲○○行動自由之行為繼續中，乙○○追問甲○
    ○如何賠償該部奧迪小客車之損失，甲○○因遭乙○○等人
    強押、毆打，心生畏懼，乃同意以現金1萬5千元（含6千元
    則為2萬1千元）及毒品安非他命約10公克（約值2萬元至4萬
    元）抵償該部奧迪小客車之損失，使甲○○行無義務之事，
    乙○○明知安非他命係毒品危害防制條例第2條第2項第2款
    規定列管之第二級毒品，非經許可不得無故持有，為補償其
    所有奧迪小客車所受損失，乃拿取上開現金及安非他命約10
    公克，而未經許可無故持有安非他命，再將其餘現金等物及
    皮包還給甲○○；事後乙○○並駕車載甲○○返家；案經臺
    灣桃園地方法院檢察署（下稱桃園地檢署）檢察官因另案對
    鄧經正實施通訊監察而查獲上情（鄧經正、鄧任清、彭康祐
    所犯妨害自由罪，經原審判決確定）。
二、案經桃園縣政府警察局楊梅分局報請桃園地檢署檢察官偵查
    起訴。
    理  由
一、訊據被告乙○○對於與同案被告鄧經正、鄧任清、彭康祐及
    另二名姓名年籍不詳成年男子共同將被害人甲○○強押至其
    住處，在其住處有毆打甲○○，及甲○○有交付金錢等情，
    坦承不諱，惟否認拿走甲○○10公克安非他命。經查：
  (一)證人即被害人甲○○於原審證述：我自己本身的車子賣掉，
    我沒有交通工具，乙○○說他有一輛車子要賣我，我叫乙○
    ○把車子交給我開看看，但我覺得這輛車太老舊，我就打電
    話跟乙○○說我不要買，乙○○直接在電話中回嗆我跟他裝
    傻，掛電話後隔幾天乙○○打電話問我有無毒品，乙○○要
    跟我拿毒品，但我不肯給他，隔天這群人就來了。當時我是
    從外面開那輛車回來，鐵捲門剛開到一半，在庭的被告4人
    還有一些我不認識的人就出現在我家樓下，起先有個人跟我
    說我是不是有欠人錢，我說沒有，他接著問我說乙○○的車
    子那輛車子該如何處理，我有回答，但我忘記我回答什麼，
    他們就叫我跟他們過去處理，我說好，接下來他們有二、三
    個人捉著我的手上乙○○的車，我上車去到乙○○家，他們
    帶我進去房子裡面，乙○○上去樓上，其他人就在樓下打我
    ，乙○○從樓上下來，他們才停手並拉我到客廳椅子坐，有
    人從我包包倒出來錢，乙○○拿6千元給鄧任清，叫他們先
    回去，之後全部的人除乙○○外就都離開了。接下來乙○○
    跟我談車子的事情，我記得我說我要跟乙○○買那輛車子，
    乙○○沒有表示任何意見，乙○○即從桌上拿走幾萬元，乙
    ○○還有拿桌上的毒品，乙○○跟我說他的車子不賣我了，
    乙○○跟我說他是竹聯幫虎堂堂主，說我如果有問題再去找
    他，我說你車子不賣我我怎麼回去，乙○○有載我回去。乙
    ○○押我去他家過程中，他有一直打電話問有無警察去我住
    處。被乙○○拿走的毒品是安非他命，但我忘記多少，之前
    所說10公克差不多，10公克安非他命市價約2萬到4萬元。乙
    ○○之後有把包包還我，我忘記裡面的錢有無還我，我那天
    被打的蠻慘。不敢確定包包裡面的4萬元是否都被拿走。那
    輛奧迪車有位年輕人開去乙○○家，我有看到。好像是在我
    家那邊時我的包包就被人拿走。乙○○在談判過程中並沒有
    說開車子這段時間要付租金，乙○○有說這段時間要賠他錢
    ，忘記說要賠他多少錢。乙○○只有問我要怎麼處理，但沒
    有說要賠償他多少錢。我說要看多少錢，我跟他買。他只把
    我的錢拿去，說車子不能賣我了。我沒有問乙○○為何不能
    賣我。當時在我家看到這麼多人圍著我，我一下子有嚇到。
    是因為乙○○先說我裝傻，一群人又打我，我害怕我只好說
    我跟他買等語（見原審卷第121頁反面至第124頁）。於本院
    上訴審時證述：打我的那幾個人有問我如何處理此事件，在
    沙發時我的手、腳沒有被綁住，沒有提到要賠乙○○多少錢
    ，我只想趕快解決問題，因為我理虧所以沒有報案，我想賠
    他錢是自願的，回家後包包內還有一點錢（見本院上訴卷第
    85頁正、反面），於本院時證稱：案發當天被告有拿6千元
    給打我的人，被告說我開他的車子，拿錢和毒品要賠償他，
    被告載我回家時身上還有錢，我開那部奧迪車大約兩個星期
    ，原來包包裡大概有4萬元，安非他命是10公克等語（見本
    院卷第63頁反面至第65頁）。證人即同案被告鄧任清於檢察
    官偵查時證述：乙○○與他二位友人徒手拉甲○○的手把他
    丟上車，在乙○○住處，乙○○的二名友人有徒手毆打甲○
    ○等語（見98年度偵字第2158號卷第113、114頁）。於原審
    證稱：甲○○是從車上被拉下來，到乙○○住處甲○○有被
    打，之後乙○○把甲○○皮包打開倒在客廳桌上，有手機、
    錢及毒品，乙○○叫我先離開，他有事要跟甲○○談，之後
    我就離開，乙○○叫我把奧迪車開到我家等語（見原審卷第
    87頁至第90頁）。證人彭康祐於檢察官偵查時證稱：當天我
    有去，是去找一個不還車給乙○○的人，乙○○及另二個人
    有牽那個人的手上乙○○的車，到乙○○家不清楚有無人打
    甲○○，我有看到乙○○打開甲○○的皮包，裡面有錢及一
    包包的物品等語（見98年度偵字第2158號卷第118、119頁）
    。於原審證述：那天我在家吃飯，鄧經正叫我去找他，他告
    訴我有人開乙○○的車沒有還，他說是車子糾紛，鄧經正叫
    我載鄧任清陪同乙○○去找甲○○，到甲○○住處，甲○○
    開車回來，乙○○走過去跟甲○○講話，講完話甲○○就坐
    上乙○○的車，我就跟著乙○○的車到乙○○家，我看到乙
    ○○拿著甲○○皮包打開看，我看到乙○○把皮包打開放在
    桌上等語（見原審卷第90、91頁)。證人即被害人甲○○之
    女友陳美娟於檢察官偵查時結稱：當時有2輛車前來在門口
    等被害人，被害人被3至4個人押走，獲釋回來頭有受傷流血
    等語（見97他字第4148號卷第203至204頁）。依被告乙○○
    不爭執真正之同案被告彭康祐及鄧經正之電話通訊監察譯文
    內容：「（鄧經正：人現在押到了啊？）彭康祐：恩，押到
    了。我們現在在開回去的路上。（鄧經正：這樣子啊。）彭
    康祐：我不知道那個要開去哪裡？（鄧經正：他要押到哪裡
    ？）彭康祐：我不曉得，我現在跟他後面，他現在往就你等
    一下出來的時候往檳榔攤這邊開。（鄧經正：好。）」（見
    97他字第4148號卷第6頁反面），亦可證被告乙○○及同案
    被告鄧任清、彭康祐及其他二名不詳成年男子確有強押被害
    人甲○○上車至被告乙○○住處之事實。又依被告乙○○與
    同案被告鄧經正通訊監察譯文「（鄧經正：怎樣？）乙○○
    ：那車子現在在哪？（鄧經正：車子在我家）乙○○：我跟
    你講，車上的任何東西都不要動。（鄧經正：怎樣啊）乙○
    ○：車上的東西不要動。（鄧經正：等一下我打給你。）乙
    ○○：喂（鄧經正：我收訊不好）乙○○：我說車上東西不
    要動（鄧經正：不會啦，我不會跟你動）乙○○：車子不能
    開出門（鄧經正：好啦，我知道）乙○○：車上的東西被攔
    到很嚴重（鄧經正：我知道啦、我知道啦）」（見97他字第
    4148號卷第7頁），可見被告乙○○確有將在桌上由包包內
    倒出來之毒品安非他命10公克交由同案被告鄧任清放置在該
    部奧迪車上，由同案被告鄧任清駕該車返家等情。則依證人
    甲○○、鄧任清、彭康祐之證言及通訊監察譯文，被告乙○
    ○、同案被告鄧任清、彭康祐及另二成年男子，在楊梅鎮○
    ○路○段1巷640號103號甲○○住處門口，將甲○○強押上被
    告乙○○駕駛之賓士車，乙○○並拿取原放在甲○○所駕駛
    奧迪小客車上之皮包，將甲○○強押至平鎮市○○○路53巷
    30弄62號被告乙○○住處，由被告乙○○示意同案被告鄧任
    清、彭康祐及另二名成年男子共同毆打甲○○，嗣被告乙○
    ○打開甲○○之皮包，將皮包內之物品倒在客廳桌上，有現
    金約4萬元、手機2支及毒品安非他命約10公克，被告乙○○
    先取桌上現金6千元交付予同案被告鄧任清，供同案被告鄧
    任清及彭康祐朋分花用，同案被告鄧任清、彭康祐及另二名
    姓名年籍不詳成年男子先後離開乙○○住處後，乙○○即以
    被害人甲○○試開奧迪小客車卻不願購買且未還車為由，要
    求被害人甲○○賠償使用奧迪小客車之車輛耗損，並取走現
    金1萬5千元（含先取之6千元合計則為2萬1千元）及10公克
    安非他命做為抵償，事後再駕車載被害人甲○○返家等情，
    應堪認定。
  (二)至證人彭康祐稱被害人甲○○並非遭強押上車云云；然此不
    惟與證人甲○○所證不符，亦與證人即同案被告鄧任清之證
    述情節不符，其證詞自無可採。又證人鄧任清、彭康祐證述
    渠等在被告乙○○住處並未參與毆打被害人甲○○云云；惟
    此與證人甲○○證述遭到同案被告鄧任清等人毆打之證詞不
    合，證人鄧任清、彭康祐上開證詞，應屬避就之詞，亦不足
    採。又被告乙○○雖否認取走被害人甲○○之毒品安非他命
    云云，然依前揭電話通訊監察譯文可知，被告乙○○於同案
    被告鄧任清駕駛該部奧迪小客車返家後，即撥打電話予同案
    被告鄧經正交待車上之東西不要動，被攔到會很嚴重，顯見
    被告乙○○確有取走該10公克安非他命毒品放在該部奧迪小
    客車上，否則何以會警告鄧經正令其車上的東西不要動？又
    被害人甲○○之皮包究係於何時脫離其持有？證人甲○○於
    原審證述：「在我家當時我的包包就被人拿走」（見原審卷
    第122頁反面），而證人彭康祐於偵查中之答辯狀陳述：「
    抵達乙○○住處後，甲○○將其攜帶的皮包交給乙○○」（
    見98年度偵字第2158號卷第142頁反面），二人證述情節顯
    有不同，惟證人鄧任清於警詢證述：「乙○○的二個朋友押
    甲○○在車上後，乙○○去甲○○車上拿甲○○的包包。」
    （見98年度偵字第2158號卷第50頁），偵查時證述「是從現
    場甲○○車上拿的」等語（見98年度偵字第2158號卷第114
    頁），被告乙○○亦自承甲○○上其車後，其有至甲○○車
    上拿取包包（見原審卷第33頁），參酌被害人甲○○既係在
    其住處門口即遭強拉上車，衡情應無時間及機會再至奧迪小
    客車上拿取皮包，故認被害人甲○○之皮包係在其住處前遭
    被告乙○○等人強押上車時，由被告乙○○至甲○○所駕之
    奧迪小客車上取出等情與事實相符。又在被告乙○○住處時
    ，究係由何人將被害人甲○○之皮包打開？打開後有無倒在
    桌上？證人甲○○證述係在場不詳之人打開並倒在桌上（見
    原審卷第123頁），證人鄧任清證述：包包內的東西是我們
    到乙○○家，乙○○打開才發現有毒品（見98年度偵字第21
    58號卷第50頁），於原審證稱：是乙○○打開（見原審卷第
    88頁），而證人彭康祐亦證述：是乙○○打開（見原審卷第
    91頁），但乙○○沒有把東西倒出來（見原審卷第92頁），
    惟參以被告乙○○於本院上訴審時供承其確有將甲○○皮包
    裡面的東西倒在桌上（見本院上訴卷第45頁反面），可見係
    被告乙○○打開甲○○之皮包，將其內物品倒在桌上。再被
    害人甲○○皮包內究有何物？證人甲○○於偵查及原審均證
    稱：現金4萬元，安非他命10公克（見97他字第414 8號卷第
    74頁，原審卷第122頁），於本院證稱：包包裡大概有4萬元
    現金及安非他命10公克（見本院卷第65頁）。證人鄧任清於
    警詢、原審證稱：乙○○打開皮包內有手機、現金（2、3萬
    元）及毒品（見98年度偵字第2158號卷卷第50頁、原審卷第
    88頁反面），彭康祐於答辯狀供稱：該皮包內裝有約1、2萬
    元左右的現金和幾包毒品（見98年度偵字第2158號卷第143
    頁）。是證人甲○○、鄧任清、彭康祐對於甲○○之皮包內
    有現金及毒品均屬一致，僅金額互有不同，但參以通訊監察
    譯文，案發後同案被告彭康祐與鄧經正通聯時亦稱「哈、哈
    ，幹，他那個人包包裡面一堆毒品跟好幾萬塊喔」（見98年
    度偵字第2158號卷第89頁），顯見現金之數額應屬甚多，應
    認證人甲○○證述其皮包內放置有現金4萬元及毒品安非他
    命10公克乙節為可採。再被害人甲○○究試駕該奧迪小客車
    多久？證人甲○○稱1、2日（見原審卷第121頁背面），或
    稱10幾天（見本院上訴卷第85頁），但於本院稱奧迪小客車
    大概開了兩個禮拜（見本院卷第64頁反面），而被告乙○○
    則供稱2月或1個多月，惟本院認證人甲○○所稱兩個星期較
    為相近，故認被害人甲○○試駕奧迪小客車之時間為兩個星
    期。
  (三)被告乙○○雖坦承因處理車子糾紛，與同案被告鄧任清等人
    強押被害人甲○○至其住處，並毆打被害人甲○○、取走1
    萬5千元等情不諱，惟否認有拿取6千元交予同案被告鄧任清
    ，及有取走被害人甲○○之毒品安非他命云云。然查，被告
    乙○○確有先拿取桌上6千元交予鄧任清乙節，除據證人甲
    ○○證述在卷，參以同案被告彭康祐於案發後與同案被告鄧
    經正之通訊監察譯文內容有「（彭康祐：全部錢阿福哥應該
    會處理吧，還是你先跟他聯絡一下看怎樣啊）鄧經正：對啊
    、對啊，那全部錢啊，那反正該拿的先拿起來，後面要怎樣
    處理再怎樣處理啊」（見98年度偵字第2158號卷第89頁）等
    情，顯見被告鄧任清、彭康祐確有先拿取一部分現金等情無
    訛。被告乙○○有無將當時桌上剩餘之現金3萬4千元全部取
    走？被告乙○○辯稱其僅有取走1萬5千元，證人即被害人甲
    ○○於原審證述：我不敢確定4萬元是否都被拿走（見原審
    卷第122頁反面），於本院上訴審時證稱：回家後包包還有
    一點錢（見本院上訴卷第85頁），於本院時證稱：賠償完錢
    和毒品後，被告載我回家時身上還有錢（見本院卷第64頁正
    、反面），則被告辯稱其僅取走桌上2萬1千元（含先前所取
    之6千元），尚可採信。再被告乙○○確有拿取被害人甲○
    ○放置在皮包內之毒品安非他命，除據證人甲○○證述在卷
    外，並有前揭通訊監察譯文在卷可稽，堪認屬實，被告乙○
    ○辯稱其無拿取毒品安非他命云云，亦無可採。末以被告雖
    聲請鑑定該部奧迪小客車之價值，以證明該部小客車之價值
    並非原審所認定之8千元云云，然本案事證已明，被告乙○
    ○於事後既未出售該奧迪小客車予被害人甲○○，該車之現
    值究為若干即屬無關重要，此部分之證據無調查必要，爰不
    予調查。
二、論罪與科刑：
  (一)按以不法拘禁之方法使人交付財物，即係使用強暴、脅迫，
    使人不能抗拒為其取得財物之手段，應成立強盜罪名。（最
    高法院30年上字第248號判例），又強盜罪以有為自己或第
    三人不法所有之意圖為構成要件之一，若強取財物係基於他
    種目的，而非出於不法所有之意思者，縱其行為違法，要不
    成立強盜罪。被告與被害人間有金錢債務糾紛，為處理債務
    或填補損失，而強押被害人施以強暴、脅迫，強取被害人財
    物，僅在填補損失，並無為自己不法所有意圖。有最高法院
    21年上字第18號判例、86年度台上字第3500號、94年度台上
    字第2716號判決可資參照，查被告乙○○雖與同案被告鄧任
    清等人以剝奪被害人甲○○行動自由之方式，將被害人甲○
    ○強押至被告乙○○住處，並指示被告鄧任清等人毆打被害
    人甲○○，至被害人甲○○不能抗拒，甲○○乃同意賠償被
    告乙○○因使用奧迪小客車所受之損失，其客觀行為雖與刑
    法強盜罪之構成要件該當，惟被告乙○○係因被害人甲○○
    試用該部奧迪小客車後，既不願購買又未將該車返還，因而
    至被害人甲○○住處將其帶回並要求賠償，此除據被告乙○
    ○供承在卷外，並與證人即被害人甲○○、同案被告鄧任清
    、彭康祐分別證述之情節相符，佐以被告乙○○雖在被害人
    甲○○住處前即取得其皮包，惟其係在返回其住處時，始在
    被害人甲○○面前將皮包打開，將皮包內之財物倒在桌上等
    情，顯見被告乙○○於強押被害人甲○○時，如其具有不法
    所有之強盜犯意，則其在被害人甲○○住處之時，既已取得
    其皮包一只，應已達其目的，何須再將被害人甲○○強押至
    其住處後再強取皮包內之財物？參以證人鄧任清證述：打開
    皮包後才發現裡面有現金及毒品，及通訊監察譯文被告乙○
    ○、彭康祐對於甲○○皮包內有現金及毒品等物，均甚為詑
    異等情，足見被告乙○○於強押被害人甲○○之前，並不知
    被害人甲○○攜帶皮包，且皮包內有現金及毒品等物，而其
    確為解決與被害人甲○○間因買賣車輛所受損害之賠償問題
    ，乃強押被害人甲○○至其住處，要求甲○○賠償損失，至
    屬明確，是被告乙○○辯稱其無不法所有之意圖等語，應可
    採信。則被告乙○○主觀上既無不法所有之意圖，縱其所取
    走甲○○之財物（現金2萬1千元，安非他命10公克，市價約
    2萬元至4萬元），有部分已逾其能請求之賠償金額，亦與刑
    法強盜罪之主觀構成要件不符。又查被告乙○○雖有強押被
    害人甲○○而剝奪其行動自由之行為，令人毆打被害人甲○
    ○，並於此妨害自由犯行繼續中，使被害人甲○○應允賠償
    現金2萬1千元及毒品安非他命10公克，致被害人甲○○行無
    義務之事；然而，刑法第302條第1項及第304條第1項之罪，
    其所保護之法益均為被害人之自由，而私行拘禁，即不外以
    強暴、脅迫為手段，其罪質本屬相同，惟第302條第1項之法
    定刑，既較第304條第1項為重，則以私行拘禁之方法妨害人
    自由，縱其目的在使人行無義務之事，或妨害人行使權利，
    仍應逕依第302條第1項論罪，並無適用第304條第1項之餘地
    。（見最高法院29年上字第3757號判例）是被告乙○○雖於
    剝奪人行動自由犯罪行為繼續中，而以強暴方式使人行無義
    務之事，仍只論以剝奪人行動自由罪。
  (二)按安非他命屬毒品危害防制條例第2條第2項第2款所定之第
    二級毒品，依法不得持有。核被告乙○○所為，係犯刑法第
    302條第1項之剝奪人行動自由罪及毒品危害防制條例第11條
    第2項持有第二級毒品罪。公訴人認被告乙○○涉犯刑法第3
    30條第1項之加重強盜罪嫌，尚有未合，惟其基本社會事實
    相同，起訴法條應予變更。被告乙○○以一行為同時觸犯上
    開二罪，係一行為同時成立二罪名，為想像競合犯，應依刑
    法第55條規定，從一重之剝奪人行動自由罪處斷。被告乙○
    ○與同案被告鄧經正、鄧任清、彭康祐及二名姓名年籍不詳
    成年男子間，有犯意聯絡及行為分擔，均為共同正犯。被告
    乙○○有事實欄所載前案科刑執行情形，有本院被告前案紀
    錄表一份在卷可稽，其於有期徒刑執行完畢後，5年內故意
    再犯本件有期徒刑以上刑之罪，為累犯，應依刑法第47條第
    1項規定加重其刑。又被告持有第二級毒品罪與被告起訴事
    實之剝奪人行動自由罪，屬想像競合之裁判上一罪，為起訴
    效力所及，本院自得併予審理，附此敘明。
  (三)證據能力：按被告以外之人於審判外之言詞或書面陳述，除
    法律有規定者外，不得為證據；又被告以外之人於檢察事務
    官、司法警察官或司法警察調查中所為之陳述，與審判中不
    符時，其先前之陳述具有較可信之特別情況，且為證明犯罪
    事實存否所必要者，得為證據。刑事訴訟法第159條第1項、
    第159條之2定有明文，本案被告及其選任辯護人爭執證人甲
    ○○於警詢時證言之證據能力，而甲○○嗣後已於原審作證
    ，其於警詢之證詞並無較可信之特別情況，故無證據能力；
    再被告以外之人於偵查中向檢察官所為之陳述，除顯有不可
    信之情況者外，得為證據。刑事訴訟法第159條之1第2項亦
    有明文，所謂不可信情況之認定，法院應審酌被告以外之人
    於陳述時之外在環境及情況，例如：陳述時之心理狀況、有
    無受到外力干擾等，以為判斷之依據（法院辦理刑事訴訟案
    件應行注意事項89參照）。而被告以外之人前於偵查中已具
    結而為證述，除反對該項供述得具有證據能力之一方，已釋
    明「顯有不可信之情況」之理由外，皆得為證據。本案被告
    及其選任辯護人雖爭執證人甲○○於偵查時證言之證據能力
    ，惟證人甲○○於檢察官偵查時業經具結，被告及其辯護人
    並未釋明有何顯不可信之情況，故其於偵查所為證言自有證
    據能力。再證人甲○○於原審作證，且經檢察官、被告及其
    選任辯護人交互詰問，雖證人甲○○於原審98年5月7日審判
    期日到庭作證，惟其於98年6月11日再次作證時證述：「當
    日因我跟乙○○銬在一起，且之前乙○○透過別人在監獄裡
    面傳話給我，叫我幫他解套，因此該日所為證言均是假的」
    等語，是考量甲○○為陳述時之外在環境及情況，其於98年
    5月7日所為之陳述，已受到外力干擾，難為真實之陳述，而
    同年6月11日之證詞則係出於任意性之陳述，自較為可採。
    另被告以外之人於審判外之陳述，雖不符前4條之規定，而
    經當事人於審判程序同意作為證據，法院審酌該言詞陳述或
    書面陳述作成時之情況，認為適當者，亦得為證據。當事人
    、代理人或辯護人於法院調查證據時，知有第159條第1項不
    得為證據之情形，而未於言詞辯論終結前聲明異議者，視為
    有前項之同意。刑事訴訟法第159條之5定有明文，其立法旨
    趣無非係慮及傳聞證據未經當事人之反對詰問予以核實，原
    則上先予排除，惟若當事人已放棄詰問或未聲明異議，基於
    證據資料愈豐富，愈有助於真實發見之理念，且強化言詞辯
    論主義，法院仍可承認該傳聞證據之證據能力。本案其餘引
    用供述、非供述證據，檢察官、被告及其選任辯護人均不爭
    執其證據能力，並同意引為本案之證據，審酌該言詞陳述或
    書面陳述作成時之情況，認為以之作為本案證據並無不適當
    ，自有證據能力。
三、原審對被告乙○○予以論罪科刑，固非無見，惟被告乙○○
    係因車輛買賣所生糾紛而強押被害人甲○○以圖解決，其並
    無意圖為自己不法所有之主觀犯意，縱其所實施之客觀行為
    符合刑法強盜罪之客觀構成要件，亦不該當該罪名，原審論
    以被告乙○○強盜罪，尚有未洽，又原審未審酌被告乙○○
    持有第二級毒品之行為，亦有未當，被告提起上訴，否認強
    盜犯行，為有理由，應由本院撤銷原判決關於被告乙○○部
    分，自為判決，爰審酌被告乙○○僅因與被害人甲○○間之
    車輛買賣糾紛，即糾眾強押、毆打被害人甲○○，剝奪被害
    人甲○○行動自由之犯罪動機、目的、手段，其惡性實屬重
    大，原應予以重判，惟念及被告乙○○犯罪後尚能坦承犯行
    ，知所悔悟及其品行、智識程度，及其於前案有期徒刑執行
    完畢後，5年內故意再犯本罪等一切情形，量處如主文第二
    項所示之刑。
據上論斷，應依刑事訴訟法第369條第1項前段、第364條、第299
條第1項前段、第300條，毒品危害防制條例第11條第2項、刑法
第11條前段、第28條、第302條第1項、第47條第1項、第55條，
刑法施行法第1條之1第1項、第2項，判決如主文。
本案經檢察官黃全祿到庭執行職務。
中    華    民    國    99    年    5    月     7     日
                  刑事第二十三庭  審判長法  官  許宗和
                                        法  官  林海祥
                                        法  官  潘進柳
以上正本證明與原本無異。
如不服本判決，應於收受送達後10日內向本院提出上訴書狀，其
未敘述上訴之理由者並得於提起上訴後10日內向本院補提理由書
（均須按他造當事人之人數附繕本）「切勿逕送上級法院」。
                                        書記官  任正人
中    華    民    國    99    年    5     月    7     日
附錄：本案論罪科刑法條全文
中華民國刑法第302條第1項
（剝奪他人行動自由罪）
私行拘禁或以其他非法方法，剝奪人之行動自由者，處5年以下
有期徒刑、拘役或3百元以下罰金。
毒品危害防制條例第11條
持有第二級毒品者，處2年以下有期徒刑、拘役或新臺幣3萬元以
下罰金。

司法院資訊處製作；財團法人民間司法改革基金會備份。
